【裁判字號】    89,上訴,1826
【裁判日期】    890828
【裁判案由】    妨害自由
【裁判全文】
臺灣高等法院臺中分院刑事判決                  八十九年度上訴字第一八二六號
    上  訴  人  臺灣台中地方法院檢察署檢察官
    被      告  甲○○
右上訴人因被告妨害自由等案件，不服臺灣臺中地方法院八十九年度易字第二一四七
號中華民國八十九年八月二十八日第一審判決（起訴案號：臺灣臺中地方法院檢察署
八十九年度偵字第三七七六號），提起上訴，本院判決如左：
      主  文
上訴駁回。
      理  由
一、本件公訴人之公訴意旨略以：被告甲○○（以下簡稱為被告）與其弟王怡翔、弟
    媳乙○○因遺產問題而交惡，被告竟於民國（下同）八十九年三月一日到乙○○
    於台中市○區○○○街二之一號一之四樓所經營之「小台大才藝中心」，先以腳
    踢之方式毀壞其內之辦公桌致凹陷，繼而利用以行動電話與其經理通話之機會，
    在王怡翔、乙○○夫婦之面前，恐嚇不讓乙○○所經營之「小台大才藝中心」繼
    續營業下去，致使王怡翔、乙○○夫婦心生畏怖，經被害人乙○○提出告訴，因
    認被告涉犯刑法第三百五十四條之毀損罪及刑法第三百零五條之恐嚇罪等情。
二、公訴人認被告涉犯上開罪嫌，係以告訴人乙○○（以下簡稱為告訴人）之指訴，
    證人王怡翔、柯遜炳之證述，及告訴人所提出之錄音帶一捲、與辦公桌照片二張
    ，為其依據。惟被告矢口否認伊有上開損壞「小台大才藝中心」室內辦公桌之犯
    罪情事。另被告雖不否認案發當時，伊曾以行動電話與伊所任職公司之經理通話
    ，並承認當時有在電話中說：「若我無法上班，他（指乙○○）安親班也無法開
    下去」等言語，惟被告堅決否認伊當時有恐嚇告訴人或王怡翔之犯意與行為，並
    辯稱：案發當日，係告訴人向警局告訴伊有毀損「小台大才藝中心」室內辦公桌
    之犯行，經警員柯遜炳之通知，伊才於當日下午三時五十分許，趕往「小台大才
    藝中心」接受調查，惟當伊趕往「小台大才藝中心」之後，伊所任職之現代聯運
    股份有限公司經理許金木，以行動電話對伊述稱伊之胞弟王怡翔有打電話到公司
    鬧，並揚稱不讓伊之公司經營下去，伊才於電話中對許金木談及上開言詞，當時
    有警員在場，伊不可能對告訴人施加恫嚇，亦無此犯意，應不為罪等情。
三、經查：本案告訴人指訴被告損壞「小台大才藝中心」之室內辦公桌部分，雖據告
    訴人提出照片二張為證（見偵查卷宗第七頁），惟按刑法第三百五十四條毀損罪
    之成立，以使所毀損之物，失其全部或一部之效用，為其犯罪構成要件，此有最
    高法院四十七年台非字第三四號判例可資參照。查本案告訴人指訴其被毀損之前
    開辦公桌，依告訴人所提出之二張照片顯示，僅在遮腳鋼板受有輕微凹陷之損害
    ，依其受損情形，應不難回復原狀，且觀上開辦公桌被踢凹陷之位置、程度，於
    其效用亦應無影響。告訴人於偵查中亦自承該辦公桌仍在使用中，顯見該凹陷亦
    未致該辦公桌失其全部或一部效用之程度。雖被告如有為上開行為，應負民法侵
    權行為責任，但核諸最高法院上開判例意旨所示，此尚非刑法第三百五十四條所
    處罰之毀損行為。是公訴人指訴被告有犯刑法第三百五十四條之毀損罪，此部分
    之犯罪尚屬不能證明。
四、次查：刑法第三百零五條之恐嚇危害安全罪，所稱以加害生命、身體、自由、名
    譽、財產之事，恐嚇他人者，係指以使人生畏怖心為目的，而通知將加惡害之旨
    於被害人者而言（最高法院五十二年台上字第七五一號判例意旨參照）。是刑法
  第三百零五條恐嚇罪之成立，除須行為人主觀上有恐嚇他人之犯意之外，並須其
    惡害之通知，使受通知之被害人因而心生畏怖而有不安全之感覺，始足當之，要
    無疑義。查本案被告與其弟王怡翔、弟媳即告訴人乙○○於本案發生之前，即因
    其父之遺產問題而交惡，此係被告與告訴人均不否認之事實。而八十九年三月一
    日下午三時五十分許，被告經警員柯遜炳之通知，到達告訴人在台中市○○○街
    二之一號所經營之「小台大才藝中心」之後，被告曾口出：「若我無法上班，他
    （指乙○○）安親班也無法開下去」之言詞，固為被告所不否認，惟經原審法院
    當庭播放告訴人所提出之錄音帶，顯示：被告與告訴人於前揭時、地大聲爭吵，
    你來我往高聲叫罵互不相讓，雙方情緒均處於極度憤激之狀態，於雙方爭吵中，
    被告之行動電話響起，被告在以行動電話通話時，確因遭指摘家務事波及其任職
    之公司，被告當時才向通話之對方表示「沒關係，若我無法上班，他（指乙○○
    ）安親班也無法開下去」等語（見原審卷宗第十七頁），核與被告所辯相符，是
    被告上開言詞既係對通話之另方而發，則當時被告有無藉此對告訴人及其胞弟王
    怡翔為恐嚇之犯意，已非可遽認。且被告係在表示「沒關係，若我無法上班」之
    後，才表示「他安親班也無法開下去」等語，而告訴人亦否認會以非法方法侵擾
    被告之公司逼其無法上班，則告訴人如何會對此後「他安親班也無法開下去」一
    語產生畏怖，亦有可疑。告訴人訴稱其因此會產生「生命安全或安親班小孩子之
    生命安全」受到被告加害之畏懼，尚與上開言詞一般人在客觀上所理解之涵意並
    不相當。又被告在為上開言詞之時，現場尚有正在調查其是否涉有毀損犯行之警
    員柯遜炳在場，被告如有恐嚇之犯意，衡情當不致會在警員柯遜炳面前為之。參
    酌上情及依被告口出上開言詞之前揭情境狀態觀之，本案被告上開言詞縱認係對
    告訴人而發，亦應係被告在與告訴人夫婦為遺產之事交惡激烈爭吵時，一時出於
    氣憤發洩之言詞，被告主觀上應無恐嚇之犯意，自與上開恐嚇罪之構成要件有違
    。被告此部分之犯罪亦不能證明。
五、綜上所述，本案尚無積極之證據足以證明被告有公訴人所指訴之毀損與恐嚇危害
    安全犯行。原審因而依據刑事訴訟法第三百零一條第一項之規定判決被告無罪，
    尚無不合。公訴人提起本件上訴，並未敘明係部分上訴，應認已對原審判決全部
    提起上訴。惟公訴人並未就毀損部分具體指謫原審判決有何不當之處，此部分之
    上訴核無理由。又就恐嚇危害安全部分，公訴人以被告確有恐嚇犯意，且其發言
    ，亦因被告可在執法人員不在場之時實踐其恐嚇之內容，而在客觀上足令人感到
    畏懼等情，提起上訴並指謫原審判決被告無罪不當，此部分上訴依前開說明，亦
    無理由，亦應駁回。
六、據上論斷，應依刑事訴訟法第三百六十八條，判決如主文。
本案經檢察官丙○○到庭執行職務。
中      華      民      國    八十九     年     十一    月      十五    日
                              臺灣高等法院臺中分院刑事第三庭
                                    審判長法  官  方  艤  駐
                                          法  官  胡  忠  文
                                          法  官  廖  柏  基
右正本證明與原本無異。
不得上訴。
                                          書記官  柯  孟  伶
中      華      民      國    八十九     年     十一    月      十六    日
                                                                        Ｃ


司法院資訊處製作；財團法人民間司法改革基金會備份。
